臺灣臺中地方法院刑事判決
110年度訴字第1290號
公  訴  人  臺灣臺中地方檢察署檢察官
被      告  楊才弘


                    （現於法務部○○○○○○○○附設勒戒所觀察勒戒執行中）
指定辯護人  本院公設辯護人  蔡育萍  
上列被告因違反毒品危害防制條例案件，經檢察官提起公訴（11
0年度偵字第9094號、第9095號），本院判決如下：
    主    文
楊才弘犯如附表編號1至2所示之罪，各處如附表編號1至2所示之
刑及沒收。
    犯罪事實
一、楊才弘基於販賣第二級毒品以營利之犯意，持用門號000000
    0000號行動電話（未扣案）為聯繫工具，分別為下列犯行：
　㈠楊才弘於民國109年10月26日14時24分許，以上開門號行動電
    話與蔡汶融持用之門號0000000000號行動電話聯繫約定毒品
    交易事宜後，於同日20時許，駕車搭載蔡汶融前往臺中市○
    區○○路0段00號對面之香林鐵板燒，持蔡汶融交付之購毒價
    金新臺幣（下同）7,000元進入香林鐵板燒3樓，以7,000元
    向真實姓名年籍不詳、綽號「四字」之成年人購買第二級毒
    品甲基安非他命1包，再將該甲基安非他命1包交付予蔡汶融
    ，而完成交易。楊才弘並從販賣之甲基安非他命中拿取少量
    毒品供己施用以牟利。
　㈡楊才弘於109年10月28日11時32分許，以上開門號行動電話與
    蔡汶融持用之門號0000000000號行動電話聯繫約定毒品交易
    事宜後，於同日12時許，駕車搭載蔡汶融前往前開香林鐵板
    燒3樓，惟因真實姓名年籍不詳、綽號「四字」之成年人表
    示並無現貨，遂由2名姓名年籍不詳之成年人帶同楊才弘、
    蔡汶融至臺中市太平區國光路某路旁等候，迨該2名成年人
    於同日15至16時許取得第二級毒品甲基安非他命後，楊才弘
    即將自蔡汶融處取得之購毒價金4萬2,000元交付予該2名成
    年人，並向該2名成年人取得甲基安非他命2包後交付予蔡汶
    融，而完成交易。楊才弘並另向蔡汶融索取1,000元報酬及
    由販賣之甲基安非他命中拿取少量毒品供己施用以牟利。　
二、嗣於109年11月2日14時37分許，因警方至苗栗縣○○鄉○○村00
    0號3樓查緝另案通緝犯黃曉琪時，楊才弘、蔡汶融均在場，
    經警徵得蔡汶融同意後，在蔡汶融所駕車牌號碼000-0000號
    自用小客車上，扣得蔡汶融於109年10月28日向楊才弘購得
    之甲基安非他命1包（驗餘淨重16.5916公克）、蔡汶融因認
    所購買之毒品品質不佳而向楊才弘要求退款取得之7,000元
    現金及蔡汶融之門號0000000000號行動電話1支，而查悉上
    情。
三、案經苗栗縣警察局苗栗分局報告臺灣苗栗地方檢察署檢察官
    陳請臺灣高等檢察署臺中檢察分署檢察長令轉臺灣臺中地方
    檢察署檢察官偵查起訴。
    理    由
壹、證據能力
    下列認定被告犯罪事實之供述證據，辯護人於本院準備程序
    時同意有證據能力（見本院卷第41頁），檢察官、被告及其
    辯護人於本院審理時未爭執證據能力，且迄至言詞辯論終結
    前亦未聲明異議，復經本院審認該等證據之作成並無違法、
    不當或顯不可信情況，依刑事訴訟法第159條之5規定，均有
    證據能力；又本案認定事實引用之非供述證據，並無證據證
    明係公務員違背法定程序取得，參酌同法第158條之4規定意
    旨，亦有證據能力。
貳、實體部分
一、上揭犯罪事實，業據被告於警詢、偵查中及本院審理時均坦
    承不諱（見苗檢偵字第6663號卷第20-21頁、第79-80頁；本
    院卷第39頁、第97頁），核與證人即購毒者蔡汶融於警詢及
    偵查中之證述大致相符（見苗檢偵字第6663號卷第33-43頁
    、第85-88頁；苗檢偵字第6940號卷第50頁；中檢偵字第909
    4號卷第19-22頁），並有楊才弘與蔡汶融於109年10月26日
    至109年11月1日之對話錄音譯文、蔡汶融之自願受搜索同意
    書、苗栗縣警察局苗栗分局搜索扣押筆錄及扣押物品目錄表
    、衛生福利部草屯療養院110年1月4日草療鑑字第109120021
    9號鑑驗書、偵查佐李政瑋110年4月26日之職務報告、苗栗
    縣警察局苗栗分局毒品犯罪嫌疑人尿液採驗作業管制紀錄簿
    （蔡汶融）、中山醫學大學附設醫院檢驗科藥物檢測中心10
    9年11月13日尿液檢驗報告（原始編號：109A267）、苗栗縣
    警察局苗栗分局毒品犯罪嫌疑人尿液採驗作業管制紀錄簿（
    楊才弘）、中山醫學大學附設醫院檢驗科藥物檢測中心109
    年11月13日尿液檢驗報告（原始編號：109A268）、楊才弘
    之勘察採證同意書各1份在卷可稽（見苗檢偵字第6940號卷
    第61-65頁、第73頁、第75-79頁、第83頁、第87-89頁、第9
    0頁、第99頁；中檢偵字第9094號卷第51頁、第141頁、第14
    3頁、145頁、第147頁；苗檢偵字第6663號卷第57頁），足
    認被告之自白與事實相符，應堪採信。
二、販賣毒品係政府嚴予查緝之違法行為，且可任意分裝或增減
    其分量，各次買賣之價格，當亦各有差異，隨供需雙方之資
    力、關係之深淺、需求之數量、貨源之充裕與否、販賣者對
    於資金之需求如何及殷切與否，以及政府查緝之態度，進而
    為各種不同之風險評估，而為機動性之調整，因之販賣之利
    得，除經坦承犯行，或帳冊價量均記載明確外，委難查得實
    情，是縱未確切查得販賣賺取之實際差價，但除別有事證，
    足認係按同一價格轉讓，確未牟利之情形外，尚難執此認非
    法販賣之事證有所不足，致知過坦承者難辭重典，飾詞否認
    者反得逞僥倖，而失情理之平。況販賣者從各種「價差」或
    「量差」或係「純度」謀取利潤方式，或有差異，然其所圖
    利益之非法販賣行為目的，則屬相同，並無二致；衡諸毒品
    取得不易，量微價高，依一般社會通念以觀，凡為販賣之不
    法勾當者，倘非以牟利為其主要誘因及目的，應無甘冒被查
    緝法辦重刑之危險，平白無端義務為該買賣之工作，是其販
    入之價格必較售出之價格低廉，而有從中賺取買賣差價牟利
    之意圖及事實，應屬符合論理法則且不違背社會通常經驗之
    合理判斷。綜合考量社會大眾均知買賣第二級毒品係非法行
    為之客觀社會環境，依據上開積極證據及經驗法則綜合研判
    ，被告與蔡汶融無何特殊關係或特別深厚之交情，竟販賣第
    二級毒品甲基安非他命予蔡汶融2次，苟非有利可圖，當不
    願甘冒法律制裁之風險而予販賣；況被告於警詢、偵查中及
    本院審理時供稱：我2次販賣第二級毒品甲基安非他命給蔡
    汶融都會從中抽取毒品供己施用，109年10月28日那次販賣
    毒品給蔡汶融還有多賺得1,000元等語（見苗檢偵字第6663
    號卷第21頁、第80頁；中檢偵字第9094號卷第40頁；本院卷
    第97頁），益徵被告確有販賣第二級毒品以營利之意圖甚明
    。
三、綜上所述，本案事證明確，被告前開販賣第二級毒品之犯行
    堪以認定，應依法論科。
、論罪科刑
一、查甲基安非他命為毒品危害防制條例第2條第2項第2款所定
    之第二級毒品，依法不得持有、販賣。核被告所為，係犯毒
    品危害防制條例第4條第2項之販賣第二級毒品罪。被告因販
    賣而持有第二級毒品之低度行為，為其販賣第二級毒品之高
    度行為所吸收，均不另論罪。被告所犯2次販賣第二級毒品
    罪，時間、空間均屬不同，犯意各別、行為互殊，應予分論
    併罰。
二、刑之加重、減輕事由：
　㈠被告前因詐欺案件，經臺灣南投地方法院於106年12月26日以
    105年度易字第220號判決判處有期徒刑3月確定，於107年5
    月14日易科罰金執行完畢等情，有被告之臺灣高等法院被告
    前案紀錄表在卷可按，其於受徒刑之執行完畢後，5 年內故
    意再犯本案有期徒刑以上之2罪，均為累犯，足認被告就刑
    罰之反應力薄弱，執行完畢後復故意再犯刑法所不許之行為
    ，法敵對意識高漲，應延長其矯正期間以助被告重返社會，
    是認有加重其刑之必要，爰依司法院大法官會議釋字第775
    號解釋意旨及刑法第47條第1項前段規定，均加重其刑（法
    定刑為無期徒刑部分，依法不得加重）。
　㈠販毒之人主觀上必有營利之意圖，又毒品交易亦不必然以現
    貨買賣為常態，毒品交易通路賣方上、下手間，基於規避查
    緝風險，節約存貨成本等不一而足之考量，臨交貨之際始互
    通有無之情形，亦所在多有，故販毒者與買方議妥交易並取
    得價金後，始轉而向上手取得毒品交付買方，不論該次交易
    係起因於賣方主動兜售或買方主動洽購，販毒者既有營利意
    圖，非可與無營利意圖，而單純為便利施用之人，僅代為購
    買毒品或合資等幫助施用之情形等同視之。至於販毒者意圖
    營利所欲謀取之利益，不限於係價差或量差，其利益之多寡
    及實際上是否已經獲利，亦非所問。是販賣毒品者，若出於
    卸責，僅為其係與購毒者合資購買或為購毒者代購之供述，
    固難認已對販賣毒品犯罪事實之全部或主要部分為自白，然
    倘於陳述合資購買或為人代購之過程中，同時承認其有藉出
    面購買、代購之機會而從中謀取其個人利益之意圖，而就主
    觀上牟利之意圖及客觀上交付毒品、收取價款等販賣毒品罪
    之主要部分為肯定之供述者，仍屬已對販賣毒品之犯行為自
    白（最高法院106年度台上字第702 號、107年度台上字第92
    2 號判決意旨可資參照）。查起訴書雖以本案被告於偵查中
    辯稱係幫蔡汶融購買甲基安非他命等語，而認被告否認販賣
    甲基安非他命之犯行，惟被告業於警詢、偵查中坦承客觀上
    有向蔡汶融收取價金、交付毒品之事實，並供稱：我2次販
    賣第二級毒品甲基安非他命給蔡汶融都會從中拿取少量甲基
    安非他命供己施用，109年10月28日那次在整個交易結束後
    ，蔡汶融還有另外給我1,000元等語（見苗檢偵字第6663號
    卷第20-21頁、第79-80頁；中檢偵字第9094號卷第39-40頁
    ），依前揭說明，足認被告於偵查中已對其販賣毒品之事實
    及營利意圖為自白，復於本院自白犯罪（本院卷第39頁、第
    97頁），自應適用毒品危害防制條例第17條第2項規定減輕
    其刑，並均依法先加重後減輕之（法定刑為無期徒刑部分，
    原即未依累犯規定加重，僅依該條規定減輕之）。
三、爰以行為人之責任為基礎，審酌被告無視毒品對施用者健康
    之戕害及國家杜絕毒品犯罪之禁令，明知施用毒品將散盡家
    財、連累家人，或為購買毒品鋌而走險者，不可勝計，有戕
    害國人身體健康及危害社會安全之虞，仍為本案販賣第二級
    毒品甲基安非他命犯行，並藉此營利，所為實不足取，應予
    非難；衡以被告於犯罪後已坦承犯行、尚知悔悟，被告本案
    販賣第二級毒品甲基安非他命之次數為2次，各次販賣毒品
    之數量、價金（見本院卷第39頁），及被告自陳之教育程度
    、職業及家庭經濟生活狀況（見本院卷第97頁），被告、辯
    護人及公訴人就本案之量刑意見（見本院卷第97-98頁）等
    一切情狀，分別量處如主文所示之刑，以示懲儆。另數罪併
    罰之案件，如能俟被告所犯數罪全部確定後，於執行時，始
    由該案犯罪事實最後判決之法院所對應之檢察署檢察官，聲
    請該法院裁定之，無庸於每一案判決時定其應執行刑，則依
    此所為之定刑，不但能保障被告（受刑人）之聽審權，符合
    正當法律程序，更可提升刑罰之可預測性，減少不必要之重
    複裁判，避免違反一事不再理原則情事之發生（最高法院刑
    事大法庭110年度台抗大字第489號裁定意旨可資參照），揆
    諸上揭意旨，本案被告所犯數罪，本院爰僅為各罪宣告刑之
    諭知，而暫不定其應執行之刑，應予說明。
四、沒收部分
　㈠毒品危害防制條例第18條第1項前段規定查獲之第一、二級毒
    品，不問屬於犯人與否，沒收銷燬之。其所稱查獲之毒品，
    係指犯人被查獲之毒品而言（最高法院100年度台上字第376
    5號判決意旨可資參照）。扣案之晶體1包（見苗檢偵字第69
    40號卷第83頁），經鑑驗含第二級毒品甲基非他命成分，有
    衛生福利部草屯療養院110年1月4日草療鑑字第1091200219
    號鑑驗書1份在卷可稽（見苗檢偵字第6940號卷第99頁），
    且係被告於109年10月28日販賣予蔡汶融之毒品，此經證人
    蔡汶融於偵查中及被告於本院準備程序時供述明確（見苗檢
    偵字第6663號卷第85頁；本院卷第39-40頁），自應於蔡汶
    融所犯之罪依毒品危害防制條例第18條第1項前段規定宣告
    沒收銷燬，且該毒品業經臺灣苗栗地方法院於蔡汶融之施用
    毒品案件，以110年度苗簡字第157號判決諭知沒收銷燬，並
    經臺灣苗栗地方檢察署檢察官於110年4月26日為沒收銷燬之
    命令，有臺灣臺中地方檢察署110年9月3日中檢謀帝110偵90
    95字第1109085088號函暨檢附臺灣苗栗地方檢察署110年8月
    25日苗檢松律109偵6940字第11090175558號函、臺灣苗栗地
    方檢察署檢察官扣押（沒收）物品處分命令、109年度安保
    字第289號扣押物品清單、臺灣苗栗地方法院刑事簡易判決
    （110年度苗簡字第157號）、臺灣苗栗地方檢察署檢察官聲
    請簡易判決處刑書（109年度毒偵字第1333號）各1份在卷可
    稽（見本院卷第57頁、第59頁、第61頁、第63頁、第65-67
    頁、第69-71頁），故不為沒收銷燬之諭知。
　㈡被告本案2次販賣毒品，分別自購毒者蔡汶融處取得現金7,00
    0元及4萬3,000元，此經被告於本院審理時供述在卷（見本
    院卷第97頁），核屬被告本案販賣第二級毒品之犯罪所得，
    惟該等金額均未據扣案，爰依刑法第38條之1第1項前段、第
    3項規定，於各該罪之主文項下宣告沒收，並均為於全部或
    一部不能沒收或不宜執行沒收時，追徵其價額之諭知。
　㈢被告持用之門號0000000000號行動電話，固為其販賣第二級
    毒品甲基安非他命之聯繫工具，惟未據扣案，被告並於本院
    審理時供稱該行動電話業經丟棄，忘記為何種廠牌等語（見
    本院卷第97頁），卷內並無證據證明該行動電話現實上仍屬
    存在，又欠缺刑法上之重要性，為免執行程序之複雜，爰不
    為沒收之諭知。　
　㈣扣案之Redmi牌行動電話（含0000000000號SIM卡）1支（見本
    院卷第77頁，110年度保管字第3140號扣押物品清單），為
    蔡汶融所有，非供被告為本案販賣毒品之用；至扣案之現金
    7,000元（見本院卷第81頁，110年度保管字第2763號臺灣臺
    中地方檢察署收受贓證物品清單），證人蔡汶融於警詢中指
    稱係購買甲基安非他命之退款，係其所有等語（見苗檢偵字
    第6663號卷第33頁），非屬被告本案之犯罪所得，爰均不為
    沒收之諭知。
據上論斷，應依刑事訴訟法第299條第1項前段，毒品危害防制條
例第4條第2項、第17條第2項，刑法第11條、第47條第1項前段、
第38條之1第1項前段、第3項，判決如主文。
本案經檢察官黃雅鈴提起公訴，檢察官温雅惠到庭執行職務。
中　　華　　民　　國　　110 　 年　　10 　月　  13  　日
                  刑事第七庭   審判長法  官  尚安雅
　　　　　　　　　                   法  官  林忠澤
　　　　　　　　　                   法  官  王怡蓁 
以上正本證明與原本無異。
如不服本判決應於收受判決後20日內向本院提出上訴書狀，並應
敘述具體理由；其未敘述上訴理由者，應於上訴期間屆滿後20日
內向本院補提理由書（均須按他造當事人之人數附繕本）「切勿
逕送上級法院」。
                                     書記官  黃雅青
中　　華　　民　　國　　110 　年　　10　　月　　14　　日
附錄論罪科刑法條
毒品危害防制條例第4條
製造、運輸、販賣第一級毒品者，處死刑或無期徒刑；處無期徒
刑者，得併科新臺幣3千萬元以下罰金。
製造、運輸、販賣第二級毒品者，處無期徒刑或10年以上有期徒
刑，得併科新臺幣1千5百萬元以下罰金。
製造、運輸、販賣第三級毒品者，處7年以上有期徒刑，得併科
新臺幣1千萬元以下罰金。
製造、運輸、販賣第四級毒品者，處5年以上12年以下有期徒刑
，得併科新臺幣5百萬元以下罰金。
製造、運輸、販賣專供製造或施用毒品之器具者，處1年以上7年
以下有期徒刑，得併科新臺幣1百50萬元以下罰金。
前五項之未遂犯罰之。
附表：
編號   犯罪事實           罪名、宣告刑及沒收 1 犯罪事實一㈠ 楊才弘犯販賣第二級毒品罪，累犯，處有期徒刑伍年貳月。未扣案之犯罪所得新臺幣柒仟元沒收，於全部或一部不能沒收或不宜執行沒收時，追徵其價額。 2 犯罪事實一㈡ 楊才弘犯販賣第二級毒品罪，累犯，處有期徒刑伍年捌月。未扣案之犯罪所得新臺幣肆萬仟元沒收，於全部或一部不能沒收或不宜執行沒收時，追徵其價額。